【裁判字號】    96,易,499
【裁判日期】    981113
【裁判案由】    詐欺
【裁判全文】
臺灣宜蘭地方法院刑事判決               96年度易字第499號
公  訴  人  臺灣宜蘭地方法院檢察署檢察官
被      告  辛○○
選任辯護人  李秋銘律師
            黃金亮律師
上列被告因詐欺案件，經檢察官提起公訴（96年度偵字第858、
1081、1304、1507、1875、1881號），本院判決如下：
    主  文
辛○○幫助犯詐欺取財罪，處有期徒刑陸月，如易科罰金，以新
台幣壹仟元折算壹日。減為有期徒刑參月，如易科罰金，以新台
幣壹仟元折算壹日。
    犯罪事實
一、辛○○得預見將自己之金融機構帳戶提供他人，極有可能遭
    不法詐騙集團成員利用該帳戶作為詐欺取財犯罪之工具，竟
    仍容任所提供之金融帳戶可能被利用，造成詐欺取財結果之
    發生，而基於幫助他人實施詐欺取財犯罪之不確定故意，於
    民國95年12月間，經由報紙分類廣告而與收購帳戶之不詳姓
    名年籍之「王先生」聯繫，將其所申辦中國信託商業銀行00
    0000000000號帳戶（以下簡稱系爭帳戶）及其他帳戶，以新
    台幣（下同）5,000元之代價，交付與「王先生」而輾轉由
    高建裕（經臺灣宜蘭地方法院檢察署檢察官通緝中）為首之
    詐騙集團所使用。嗣後上開詐騙集團成員其中負責提領被害
    人匯入人頭帳戶款項之俗稱車手之寅○○（業經本院審結）
    曾於96年1月17日將提領自人頭帳戶之被害款項現金9萬元匯
    入系爭帳戶；而同年1月13日系爭帳戶有與同為上開詐騙集
    團所使用供被害人匯款之人頭帳戶即台北富邦商業銀行、戶
    名楊鎮洲、帳號000000000000號帳戶互為轉帳之情形；同年
    1月26、28、29日系爭帳戶有與同為上開詐騙集團所使用供
    被害人匯款之人頭帳戶即中國信託商業銀行台中分行、戶名
    潘明志、帳號000000000000號帳戶互為轉帳之情形；同年1
    月29日系爭帳戶有與同為上開詐騙集團所使用供被害人匯款
    之人頭帳戶即名間大庄郵局、戶名陳穎慧、帳號0000000000
    0000號帳戶互為轉帳之情形；同年1月31日系爭帳戶有與同
    為上開詐騙集團所使用供被害人匯款之人頭帳戶即台北富邦
    商業銀行安平分行、戶名蘇乃琦、帳號000000000000號互為
    轉帳之情形，而高建裕再以系爭帳戶網路銀行功能取得上開
    詐得之款項財物。嗣於96年2月14日下午4時許，在高雄市福
    東國小內拘提辛○○到案，而循線查知上情。
二、案經宜蘭縣政府警察局移送臺灣宜蘭地方法院檢察署檢察官
    偵查起訴。
    理  由
一、證據能力部分：
（一）按被告以外之人於審判外之言詞或書面陳述，除法律另有
      規定外，不得作為證據。刑事訴訟法第159條第1項有明文
      規定。而通訊監察錄音帶，係以錄音機將監察電話之通訊
      內容，直接錄在空白錄音帶上製成。其係非透過人之意思
      活動予以傳達之證據，屬於物證，固有證據能力。然通訊
      監察譯文，係警員播放通訊監察錄音帶，依其聽取之內容
      ，轉譯作成，為透過人之意思活動予以傳達之證據，屬警
      員於審判外之書面陳述，依刑事訴訟法第159條第1項規定
      ，除法律有規定者外，不得作為證據。最高法院97年度台
      上字第6611號刑事判決可參。是本案起訴書證據清單及待
      證事實欄（五）編號3之「監聽被告辛○○之通話譯文」
      部分，經辯護人爭執其證據能力，依前述說明，自屬被告
      以外之人於審判外之陳述，而無證據能力。又查，起訴書
      證據清單及待證事實欄（五）編號4關於「扣案之被告辛○○簡訊」，此部分為儲存在扣案被告辛○○手機內之文
      字敘述，則關於他人傳送文字簡訊部分，亦屬被告以外之
      人在審判外之陳述，且辯護人亦爭執其證據能力，依上開
      說明，自不具證據能力。
（二）而被告以外之人於審判外之陳述，雖不符刑事訴訟法第15
      9條之1至第159條之4之規定，而經當事人於審判程序同意
      作為證據，法院審酌該言詞陳述或書面陳述作成時之情況
      ，認為適當者，亦得為證據；當事人、代理人或辯護人於
      法院調查證據時，知有同法第159條第1項不得為證據之情
      形，而未於言詞辯論終結前聲明異議者，視為有前項之同
      意，刑事訴訟法第159條之5亦有明文。本判決下列所引各
      項供述證據，被告均未再爭執其證據能力，且於言詞辯論
      終結前亦未聲明異議，本院審酌各該證據作成時之情況，
      並無不當之情形，認以之作為證據應屬適當，爰依刑事訴
      訟法第159條之5第2項規定，均具有證據能力。
二、訊據被告辛○○固坦承確有申辦上開銀行帳戶，並開設網路
    銀行功能，且連同晶片卡交付予不詳人士等事實，惟矢口否
    認有何上開犯行，辯稱：當時是想找第二份工作，而看報紙
    應徵，據對方告知因為公司是經營百家樂、期貨、基金之業
    務，需要記帳與帳戶管理，並且需要伊的帳戶，所以才會提
    供系爭帳戶，並不知道對方是詐騙集團等語。惟查：
（一）上開高建裕為首之詐騙集團某成員分別於附表一編號14、
      24、52、53、57所示時間，以「詐騙方法」欄所示之方法
      ，而使被害人陷於錯誤，分別匯款至「匯入帳戶」欄所示
      之人頭帳戶內；而被告辛○○系爭帳戶於同年1月13日有
      與同為上開詐騙集團所使用供被害人匯款之人頭帳戶即台
      北富邦商業銀行、戶名楊鎮洲、帳號000000000000號帳戶
      互為轉帳之情形；同年1月26、28、29日有與同為上開詐
      騙集團所使用供被害人匯款之人頭帳戶即中國信託商業銀
      行台中分行、戶名潘明志、帳號000000000000號帳戶互為
      轉帳之情形；同年1月29日有與同為上開詐騙集團所使用
      供被害人匯款之人頭帳戶即名間大庄郵局、戶名陳穎慧、
      帳號00000000000000號帳戶互為轉帳之情形；同年1月31
      日有與同為上開詐騙集團所使用之人頭帳戶即台北富邦商
      業銀行安平分行、戶名蘇乃琦、帳號000000000000號互為
      轉帳等情；另上開詐騙集團成員即負責提領被害人匯入人
      頭帳戶款項之俗稱車手之寅○○亦曾於96年1月17日將提
      領自人頭帳戶之被害款項現金9萬元匯入上開中國信託商
      業銀行帳戶等情，此有附表一編號14、24、52、53、57號
      之「被害人」於警詢時之陳述、並有中國信託商業銀行股
      份有限公司96年3月3日中信銀集作字第96501631號函及附
      件、96年2月9日中信銀集作字第96501120號函及帳戶歷史
      交易明細等可憑；另同案被告寅○○就人頭帳戶提領款項
      後均匯入高姓主嫌所指定之帳戶內一節亦於警詢時、檢察
      官偵查時證述甚詳。是堪信被告辛○○所有之系爭帳戶確
      實業在高建裕為首詐騙集團內所使用，並與供被害人匯入
      款項之人頭帳戶有互為轉帳流通無訛。
（二）按金融帳戶事關存戶個人財產權益之保障，專有性甚高，
      若落入不明人士手中，極易被利用為取贓之犯罪工具，故
      一般人均不願任意出借帳戶供他人資金流通，以免徒增供
      他人犯罪之風險。本件被告並非至愚之輩，自應知之甚稔
      。被告竟罔顧上開風險，將系爭銀行帳戶提供予「王先生
      」之不詳人士，作為資金流通之用外，尚申辦網路銀行功
      能，供他人使用，且被告於警詢時及檢察官偵查時亦自承
      有取得相當報酬，足認其有意圖為自己或第三人不法所有
      之犯意甚明。再者，金融帳戶之開戶手續極為簡便，此亦
      為眾所周知之事實，竟未向「王先生」質疑何以不願自行
      申辦帳戶供己資金流通之怪異行徑，反而主動出售上開銀
      行帳戶供不明人士使用，足證其有使他人利用前開帳戶作
      為詐欺取財之不確定故意甚明。
三、查被告辛○○交付以其自身名義開立之金融機構帳戶予年籍
    姓名不詳之成年人使用，顯見其對被害人遭詐騙之犯罪事實
    ，已得預見其發生，且其發生並不違背其本意，其基於幫助
    之意思而參與高建裕為首之詐騙集團，故核被告辛○○所為
    ，應係犯刑法第30條第1項、第339條第1項之幫助詐欺取財
    罪。又被告之行為僅止於幫助，依刑法第30條第2項之規定
    ，按正犯之刑減輕之。又被告辛○○提供系爭帳戶之行為，
    使多名被害人遭詐騙匯款入人頭帳戶後，經由轉帳而由高建
    裕主嫌多次取得詐騙款項，為想像競合犯，應僅論一罪。爰
    審酌被告提供金融帳戶供他人使用，影響社會正常交易安全
    ，使犯罪追查趨於複雜，間接助長詐騙犯罪，及其素行、犯
    罪動機、目的、手段、智識程度及造成被害人財產法益社會
    整體金融體系之侵害程度等一切情狀，量處如主文所示之刑
    ，並諭知易科罰金之折算標準。
四、公訴意旨另以：
（一）被告辛○○、寅○○、庚○○、壬○○（綽號小新、化名
      林慧如）、黃振瑋（綽號阿瑋）、丑○○（綽號小婷）、
      蕭紋憶、己○○、甲○○、子○○（綽號小葉、小王）、
      戊○○、乙○○、丁○○（曾化名林文賢）、癸○○，與
      高建裕、姓名年籍不詳綽號「小陳」、「周董」之人共同
      意圖為自己或第三人不法之所有，並基於犯意聯絡及行為
      分擔，共組兩岸詐欺犯罪集團，自95年10月間起，迄96年
      4月11日止，以高建裕為首，負責指揮綜理所有詐欺相關
      事宜，指揮集團成員薛家倫、王冠閔等在金門地區架設節
      費通訊設施（薛家倫、王冠閔涉嫌詐欺部分業由臺灣金門
      地方法院判決確定），指示集團成員收購金融機構帳戶及
      行動電話門號晶片（SIM卡），並在大陸地區僱用該地區
      女子，隨機撥打電話至臺灣各地予不特定之人，以「親友
      急用調借現金」、「投資中獎」、「網路購物匯款錯誤」
      、「司法調查」、「網路援交」、「小孩被綁架」等方式
      ，使受話之如附表一所示之丙○○等61人均陷於錯誤，而
      依指示前往銀行或以金融卡轉帳等方式，將如附表所示之
      款項，匯至高建裕預先交由壬○○、黃振瑋、子○○、丁○○等人收購之如附表一所示之人頭帳戶內，再由高建裕
      以電話指示擔任提領詐騙贓款（俗稱車手）之寅○○、庚○○、壬○○、黃振瑋、丑○○、蕭紋憶、己○○、甲○○、子○○、戊○○、乙○○、丁○○、癸○○將贓款取
      出，扣除車手應得之提領贓款百分之4至8之報酬後，將餘
      款存入高建裕指定之帳戶。而被告辛○○於95年12月底至
      福建省廈門市與高建裕見面，96年1月2日返臺後，高建裕
      要求辛○○以其名義開立帳戶，設定網路銀行轉帳功能，
      並由高建裕掌控網路銀行之密碼，迄96年2月中旬止，高
      建裕不定期郵寄數本人頭帳戶之存簿、提款卡及密碼予辛○○，嗣指示上開嘉義、高雄、花蓮等地區之車手將詐騙
      贓款匯至該人頭帳戶，再指示辛○○將贓款領出後，存入
      辛○○之上開帳戶，最後由高建裕透過網路轉帳匯回大陸
      或其他人頭帳戶內，由核心共犯朋分。因認被告辛○○共
      犯刑法第339條第1項之詐欺取財罪嫌。
（二）按犯罪事實應依證據認定之，無證據不得推定其犯罪事實
      。又不能證明被告犯罪，應諭知無罪判決。刑事訴訟法第
      154條第2項、第301條第1項有明文規定。
（三）訊據被告辛○○堅詞否認有何公訴人所指共同詐欺取財之
      犯行，辯稱：當時到大陸是因為對方說要面試，而且對方
      均以經營百家樂、基金、期貨自稱，返台後雖有按高建裕
      指示至ATM取款，但均不知款項係詐騙集團詐騙而得，事
      後因補摺後發現系爭帳戶交易次數過於頻繁而察覺異常，
      遂將系爭帳戶之網路銀行功能解除，是並無參與上開詐騙
      集團等語。
（四）經查，被告辛○○雖自承有應高建裕將所寄達包裹內之他
      人金融帳戶資料持之前往自動櫃員機提款等情，然此除經
      被告辛○○自承外，並無其他證據足證被告辛○○所提領
      之款項係與附表一所示被害人遭詐騙之款項有所關連，且
      被告辛○○為警查獲時，亦無其他自動櫃員機之交易明細
      單或他人金融帳戶資料扣案，而可佐證被告辛○○有參與
      上開詐騙集團提領被害人匯入人頭帳戶之款項而擔任俗稱
      車手之行為，是自難認被告辛○○有參與上開詐騙集團詐
      欺取財罪之構成要件行為。再者，被告辛○○雖曾於95年
      12月底前往大陸接受詐騙集團主嫌高建裕之面試，然面試
      經過為何？除被告辛○○所陳述外，並無證據足證被告辛○○已明知高建裕係從事詐騙集團行為，而明知或可預見
      上開提款之款項係被害人遭詐騙後匯款至人頭帳戶之款項
      。此外，被告辛○○於查獲前之96年2月6日即自行向中國
      信託商業銀行申請停止系爭帳戶網路銀行業務等情，此有
      中國信託商業銀行股份有限公司98年8月31日中信銀字第0
      9822271210585號函可憑，是被告辛○○供稱於發現帳戶
      資料異常繁多時，即主動終止高建裕使用系爭帳戶之網路
      銀行功能，足信被告辛○○上開所辯係有所本，而非事後
      卸責之詞；此外復查無其他證據足證，被告辛○○有參與
      高建裕為首犯罪集團之構成要件行為之犯意聯絡與行為分
      擔，是自無法證明被告辛○○之犯行，然此部分公訴人認
      與上開有罪部分有實質上一罪之關係，爰不再為無罪之諭
      知。
據上論斷，應依刑事訴訟法第299條第1項前段，刑法第30條、第
339條第1項，刑法第41條第1項前段，刑法施行法第1條之1，中
華民國九十六年罪犯減刑條例第2條第1項第3款、第7條，判決如
主文。
本案經檢察官劉憲英到庭執行職務
中    華    民    國    98    年    11    月    13    日
                  刑事第四庭審判長法  官  林楨森
                                  法  官  鄧晴馨
                                  法  官  蔡仁昭
以上正本證明與原本無異。
如不服本判決應於收受送達後十日內向本院提出上訴書狀，並應
敘述具體理由；其未敘述上述理由者，應於上訴期間屆滿後二十
日內向本院補提理由書(均須按他造當事人之人數附繕本)「切勿
逕送上級法院」。
                                  書記官  陳建宇
中    華    民    國    98    年    11    月    13    日
附錄本案論罪科刑法條：
中華民國刑法第339條第1項
意圖為自己或第三人不法之所有，以詐術使人將本人或第三人之
物交付者，處5年以下有期徒刑、拘役或科或併科1千元以下罰金
。


司法院資訊處製作；財團法人民間司法改革基金會備份。
